【裁判字號】    89,上易,430
【裁判日期】    890425
【裁判案由】    業務侵占
【裁判全文】
臺灣高等法院高雄分院刑事判決    八十九年度上易字第四三號
    上訴人
    即被告  乙○○
右上訴人因業務侵占案件，不服臺灣高雄地方法院八十九年度易字第八九號中華民國
八十九年一月二十七日第一審判決（起訴案號：臺灣高雄地方法院檢察署八十八年度
偵字第一一五六０號），提起上訴，本院判決如左：
      主      文
上訴駁回。
      事實及理由
一、本案經本院審理結果，認原審判決之認事用法及量刑，均無不當，應予維持，並
    引用原審判決書所記載之事實、證據及理由。
二、上訴人即被告乙○○上訴意旨雖又辯稱：伊有得部分客戶同意借用保費，伊再開
    票給公司，後來支票退票，是因被客戶倒帳，張主義、秦鴻玲、占榮展部分，有
    同意借給伊云云。
三、惟查，新光人壽保險公司並不許收費員收取保費後，再開票交給公司之情事，收
    費員用他人支票交給公司，支票填寫該客戶所繳保費，公司並不知情，公司會認
    為是客戶所繳保費等情，為告訴人新光人壽保險公司代理人甲○○於原審證述無
    訛。客戶交現款與被告，目的在繳納保費，以免被保險公司以遲延繳費違約而解
    除契約，應無同意被告借用之理。證人蔡淑貞於檢察官偵查中證稱被告有向伊借
    款，但與所繳保費無關等語。另秦鴻玲、占榮展貸款部分，均為秦鴻玲委託被告
    理手續，並未曾同意借給被告使用等情，亦據證人秦鴻玲證述屬實。另被告提出
    古秀菊、丁秀蓮、施曉欣具名之證明書，記載彼等均有參加被告邀集之互助會，
    要繳保費時，由被告先開支票給保險公司，彼等再由保費中扣互助會款，餘額再
    交給被告等情。惟古秀菊等三人之保費，均係以現金繳納，有彼等出具之聲明書
    （由告訴人提出）三紙附卷可稽。是古秀菊等三人事後出具之證明書，應係迴護
    被告之詞，尚難採為被告有利之證據。綜上所，上訴意旨執前詞指摘原判決不
    當，為無理由，應予駁回。
據上論結，應依刑事訴訟法第三百六十八條、第三百七十三條，判決如主文。
本案經檢察官張其主到庭執行職務。
中    華    民    國     八十九     年       四       月     二十五   日
                              臺灣高等法院高雄分院刑事第五庭
                                  審判長法官  吳水木
  法官  陳朱貴
                                        法官  洪慶鐘
右正本證明與原本無異。
不得上訴。
                                      書記官  陳金卿
中    華    民    國     八十九     年       四       月    二十六    日
                                                                      Ｄ
附件：
臺灣高雄地方法院刑事判決                            八十九年度易字第八九號
    公  訴  人  臺灣高雄地方法院檢察署檢察官
    被      告  乙○○  女四十四歲（民國○○○年○月○日生）
                        住高雄縣鳳山市○○路六一號
                        身分證統一編號：Ｄ二一三九四三四號
右列被告因業務侵占案件，經檢察官提起公訴 (八十八年度偵字第一一五六０號），
本院判決如左：
    主  文
乙○○連續意圖為自己不法之所有，而侵占對於業務上所持有之物，處有期徒刑壹年
貳月。
    事  實
一、乙○○原係新光人壽保險股份有限公司（下稱新光公司）高雄前鎮收費處組長，
    ，從事收取客戶保費及辦理保單質借貸款相關業務，為從事業務之人，直至八十
    五年七月二十四日始行離職。竟於任職期間，意圖為自己不法之所有，並基於概
    括之犯意，自八十五年六月間某日起至同年七月四日止，連續將其向新光公司保
    戶蔡淑貞（新台幣《下同》四十一萬三千七百五十元）、張主義（二萬九千三百
    四十元）、丁秀蓮（五千四百二十元）、潘淑美（二萬零二百五十元）、古秀菊
    （八千九百零一元）、陳洋宏（二萬二千四百元）、周阿女（二萬零五百五十九
    元）、王林美鳳（九千三百二十七元）、施曉欣（六千零十二元）、施吳落霞（
    一萬三千三百七十元）所收取，業務上持有應交回新光公司之保費現金共五十四
    萬九千三百二十九元，先後變易持有為己有，而將其業務上持有之該等現金侵占
    入己。乙○○離職後，已非具有職務之從事業務人員，惟新光公司仍委託其向保
    戶收費及辦理保單質借貸款工作。詎乙○○仍承繼上開侵占犯意，將其於八十五
    年八月十七日向新光公司客戶張主義所收取之三萬九千零四十元保費，及八十五
    年八月下旬某日由新光公司所交付應轉交予客戶秦鴻玲（三十萬四千元）、卜榮
    辰（十七萬一千元）之保單貸款共計五十一萬四千零四十元，先後變易持有為所
    有，而予侵占入己。嗣於八十五年十月間，新光公司始發覺上情。
二、案經被害人新光公司訴由臺灣高雄地方法院檢察署檢察官偵查起訴。
    理  由
一、訊據被告乙○○矢口否認有何侵占犯行，辯稱：伊收取客戶保費後，有開票給公
    司，後來支票退票，伊曾得部分客戶同意挪用保費，並有告訴秦鴻玲、卜榮辰要
    借錢，伊未侵占云云。惟查右揭事實，業據告訴人之職員甲○○在偵審中到庭指
    訴甚詳，並有被告侵占公款明細表一份及蔡淑貞、張主義、丁秀蓮、潘淑美、古
    秀菊、陳洋宏、周阿女、王林美鳳、施曉欣、施吳落霞等人所出具已以現款交付
    保費給被告之聲明書十三份、秦鴻玲、卜榮辰出具已申請貸款卻未到取得之聲明
    書四份附卷足稽。又證人蔡淑貞、潘淑美、張主義確有將保費如數交予被告，且
    並非借款等情，亦據其等在偵查中到庭證述明確。再被告並未得秦鴻玲、卜榮辰
    之同意即挪用其等保單貸款之事實，亦經被告供明在卷，其雖提出古秀菊、施曉
    欣、丁秀蓮之証明書以實其說，惟該証明書並未就被告是否侵占其等本件保費有
    所陳述，已難為被告有利之認定；且其等所出具之前開聲明書係經告訴人派員實
    際求證後，始由其等填寫聲明書之事實，亦據告訴人之職員甲○○陳明在卷，自
    以其等所出具之前開聲明書為可採。被告空言所辯，係屬卸責之詞，不足採信，
    罪證明確，被告犯行堪以認定。
二、核被告在任職期間侵占保費之行為，係犯刑法第三百三十六條第二項之業務侵占
    罪、其離職後侵占保費及保單貸款之行為，係犯刑法第三百三十五條第一項之普
    通侵占罪。公訴人認被告僅有業務侵占犯行，尚有未洽。被告先後多次犯行，時
    間緊接，手段相同，觸犯同一罪名之罪，顯係基於概括犯意反覆為之，應依連續
    犯業務侵占罪之規定論以一罪。審酌被告尚無犯罪前科，素行良好，有本院全國
    前案紀錄表可按，違反勤懇、忠誠之職業要求，造成雇主一百餘萬元之損失，所
    犯情節非輕，犯後飾詞圖卸，態度不佳等一切情狀，爰量處如主文所示之刑。
據上論斷，應依刑事訴訟法第二百九十九條第一項前段、刑法第五十六條、第三百三
十六條第二項、罰金罰鍰提高標準條例第一條前段，判決如主文。
中    華    民    國    八十九    年      一      月        二十七      日
                                  臺灣高雄地方法院刑事庭
                                      法  官    林 水 城
右正本證明與原本無異。
如不服本判決，應於判決送達後十日內，向本院提出上訴狀。
中    華    民    國    八十九    年    一      月        二十七      日
                                      書記官    李 文 廣
刑法第三百三十六條第二項
對於業務上所持有之物，犯前條第一項之罪者，處六月以上五年以下有期徒刑，得併
科三千元以下罰金。


司法院資訊處製作；財團法人民間司法改革基金會備份。
